【裁判字號】    95,交易,78
【裁判日期】    950728
【裁判案由】    過失致死等
【裁判全文】
臺灣臺北地方法院刑事判決              95年度交易字第78號
    公  訴  人  臺灣臺北地方法院檢察署檢察官
    被      告  丙○○
                        2樓
                        國民
    輔  佐  人  孫薇薇
    選任辯護人  鄭仁哲  律師
                楊明廣  律師
上列被告因過失致死案件，經檢察官提起公訴（94年度偵字第18
835號），本院判決如下：
    主  文
丙○○因過失致人於死，處有期徒刑柒月。
    事  實
一、丙○○於民國94年9月17日6時30分，駕駛3D-2112號自用小
    客車，由臺北市○○路北往南行駛，途經基隆路與和平東路
    口時，汽車行駛時，駕駛人應注意車前狀況及兩車併行之安
    全間隔，並隨時採取必要之安全措施，而依當時情況，又無
    不能注意之情形；明知其所駕駛上開小客車右前方處之車道
    上，適有邱聖宇騎乘CPE-323號重型機車並搭載甲○○；竟
    疏於注意突偏向右側車道行駛，以致小客車右前車頭擦撞邱
    聖宇機車，致邱聖宇連人帶車，向右前方安全島方向摔出至
    20－30公尺外，機車倒地滑行至紅磚人行道，撞到物體後又
    彈回最外側車道，機車車身並壓住邱聖宇，另後座乘客甲○○被汽車撞得從機車座位上彈出去，在車道上翻滾後，跌坐
    在安全島上；因而致邱聖宇腦挫傷併腦出血、硬腦膜出血及
    脛骨骨折之傷害，於94年9月21日上午零時16分傷重不治死
    亡，而甲○○全身多處挫傷及深部擦傷之傷害。嗣員警據報
    前往現場處理，丙○○於有偵查權之員警發覺前開犯行前，
    自行向現場處理員警當場承認為肇事人並申告前開行為而接
    受裁判，始查悉上情。
二、案經被害人邱聖宇之父乙○○及被害人甲○○訴由臺北市政
    府警察局大安分局移送臺灣臺北地方法院檢察署檢察官偵查
    起訴。
    理  由
一、訊據被告丙○○固坦承有於上開時、地駕駛上開小客車與被
    害人邱聖宇所騎乘之上開重型機車發生交通事故之事實。然
    矢口否認其有過失，選任辯護人楊明廣律師為被告辯稱：依
    車損照片顯示撞擊點在機車車頭與汽車右前車側；且邱聖宇
    機車在倒地後還滑行九公尺，而證人甲○○證述撞擊後往前
    彈起，都顯示被害人自己的車速應該很快。至於被告有無右
    轉並無證據，也沒有逃逸的情形。選任辯護人鄭仁哲律師為
    被告辯稱：依照被告與證人丁○○的證詞可以得知他們都是
    要直行而且前後、左右都沒有任何車輛，一直到被害人的機
    車從後擦撞到被告的車輛後，他們才發現有這輛車的存在，
    顯見被害人的機車是從後而來，被告根本無從預見，是以被
    告並無過失可言，證人甲○○雖證稱是被告從後快速撞擊被
    害人的機車，如其所言為真，則被告於撞擊當時應該會緊急
    煞車，然而現場卻無任何煞車痕，反之如被告未煞車，則在
    高速的狀況下，其自應會超越被害人的機車，然而依現場所
    示被告在撞擊後是緩慢前行到被害人的機車旁，所以顯見被
    告不是在高速的狀況下，是證人甲○○所言不足採信，被告
    並無過失可言。另輔佐人為被告辯稱：委員會鑑定時我每次
    都有到場，證人甲○○在車禍時是瞬間彈出去，應該沒有什
    麼印象，所以在鑑定委員會的時候，證人甲○○都回答不知
    道，現在才說第幾車道，顯然不實。而且我們有一直關心邱
    聖宇並非不予理會，我們也有參加邱聖宇的告別式，而且有
    給甲○○慰問金，邱聖宇他們家人會打人，我們會怕。鑑定
    意見也說車子已經移位所以沒有辦法作很明確的鑑定。我要
    強調是甲○○在兩次鑑定會時都說不記得當時情形，現在作
    證卻說記得，應該不實在。我覺得第二次覆議報告函比較正
    確，我不敢說我兒子沒有過失，但是乙○○沒有在場為何他
    說是我兒子去撞機車，希望還是要依據證據來判斷云云。本
    院查：
（一）被告於上揭時、地，駕駛上揭自用小客車與被害人邱聖宇
      騎乘CPE-323號重型機車發生車禍，致被害人邱聖宇腦挫
      傷併腦出血、硬腦膜出血及脛骨骨折之傷害，於94年9月
      21日上午零時16分不治死亡，而後座乘客甲○○全身多處
      挫傷及深部擦傷傷害之事實，業據被告於本院審理時自承
      在卷，核與證人即乘客甲○○、丁○○之證述情節相符，
      並有道路交通事故談話紀錄表、道路交通事故現場圖、道
      路交通事故調查表(一)、(二)、肇事人自首紀錄表、現場
      及車損照片等在卷可稽。又被害人邱聖宇因本件車禍而受
      有腦挫傷併腦出血、硬腦膜出血及脛骨骨折之傷害，於94
      年9月21日上午零時16分不治死亡，有國泰綜合醫院診斷
      證明書在卷可稽，並經臺灣臺北地方法院檢察署檢察官督
      同檢驗員相驗屬實，製作有勘驗筆錄、驗斷書、相驗照片
      、相驗屍體證明書等在卷可稽，堪信屬實。另後座乘客甲○○全身多處挫傷及深部擦傷之傷害，亦有國泰綜合醫院
      診斷證明書在卷可稽，亦堪認定。
（二）按汽車行駛時，駕駛人應注意車前狀況及兩車併行之間隔
      ，並隨時採取必要安全措施，道路交通安全規則第94條第
      3項定有明文，被告考領有汽車駕駛執照，於上揭時、地
      駕車自應注意遵守此項規定。查本件車禍發生時，係天候
      晴、路面乾燥無缺陷、無障礙物、視距良好，並無不能注
      意之情形，此有道路交通事故調查報告表(一)在卷可稽。
      雖被告辯護人辯稱係被害人的機車從後擦撞到被告的車輛
      ，被告根本無從預見，被告沒有過失云云。然依卷附之現
      場及二車車損相片、警製之道路交通事故調查表與現場圖
      所示，本件車禍發生後，雙方車損情形為：被告所駕駛之
      小客車右前保險桿、右前輪弧、右前方向燈損壞、輪胎定
      位移位，被害人所騎之機車車體多處毀損；機車刮車痕向
      右方斜9公尺；被告丙○○於警詢時稱：該機車連人帶車
      向右前方等安全島方向摔出至20－30公尺外，該機車的駕
      駛趴在路邊，另外後座乘客驚嚇坐在安全島上；被告友人
      丁○○於警詢時稱：伊坐在丙○○旁邊，重機車倒地滑行
      至紅磚人行道撞到後又彈回最外側車道；被害人邱聖宇友
      人甲○○於警詢時證稱：伊坐在機車後座，伊被汽車撞得
      從機車座位上彈出去，伊摔在車道上翻滾，機車車身並壓
      住邱聖宇。足見本件車禍肇因於被告所駕駛之小客車未保
      持安全距離，被告所駕駛之小客車右前車頭擦撞被害人機
      車，致被害人邱聖宇連人帶車，向右前方安全島方向摔出
      至20－30公尺外，重機車倒地滑行至紅磚人行道撞到物體
      後又彈回最外側車道，壓住邱聖宇；另衡以事物的慣性法
      則，如係被害人邱聖宇所騎之機車高速（被告於警詢時稱
      機車有90－100公里以上，伊車速僅40－50公里）突然左
      偏侵入被告所行駛之車道而擦撞正常車速的被告汽車右前
      車頭，邱聖宇所騎之機車高速擦撞後應續往左前方滑行，
      或至少往正前方直線滑行，而不會向右前方安全島方向摔
      出去。故被告辯護人為被告所辯係邱聖宇的機車從後擦撞
      到被告的車輛，被告根本無從預見，與經驗法則不符，不
      足採信。
（三）本件交通事故送交臺北市車輛行車事故鑑定委員會及臺北
      市車輛行車事故鑑定覆議委員會鑑定肇事責任歸屬結果，
      亦均認被告於上開時、地駕車時，疏未保持行車安全間隔
      為本件交通事故之肇事原因。此有上開鑑定委員會94年12
      月27日北鑑審字第09430417900號函暨函覆之鑑定意見書
      、95年4月20日北鑑審字第09531616300號函暨函覆之鑑定
      意見書在卷可徵。
（四）按所謂相當因果關係，係指依經驗法則，綜合行為當時所
      存在之一切事實，為客觀之事後審查，認為在一般情形下
      ，有此環境、有此行為之同一條件，均可發生同一之結果
      者，則該條件即為發生結果之相當條件，行為與結果即有
      相當之因果關係。反之，若在一般情形下，有此同一條件
      存在，而依客觀之審查，認為不必皆發生此結果者，則該
      條件與結果不相當，不過為偶然之事實而已，其行為與結
      果間即無相當因果關係（最高法院76年台上字第192號判
      例意旨參照）。本件被告丙○○駕駛3D-2112號自用小客
      車，應注意車前狀況及兩車併行之安全間隔，並隨時採取
      必要之安全措施，而依當時情況，又無不能注意之情形；
      明知其所駕駛上開小客車右前方處之車道上，適有邱聖宇
      騎乘CPE-323號重型機車並搭載甲○○；竟疏於注意突偏
      向右側車道行駛，以致小客車右前車頭擦撞被害人機車，
      致被害人邱聖宇連人帶車，向右前方安全島方向摔出至20
      －30公尺外，機車倒地滑行至紅磚人行道，撞到物體後又
      彈回最外側車道，機車車身並壓住邱聖宇，另後座乘客甲○○被汽車撞得從機車座位上彈出去，在車道上翻滾後，
      跌坐在安全島上；並因而致邱聖宇腦挫傷併腦出血、硬腦
      膜出血及脛骨骨折之傷害，於94年9月21日上午零時16分
      不治死亡，而甲○○全身多處挫傷及深部擦傷之傷害。足
      認被告之過失行為與被害人邱聖宇之死亡及甲○○之受傷
      結果間，有相當之因果關係，被告自應負過失責任。
（五）綜上所述，本件事證明確，被告所為上揭過失致死及過失
      傷害之犯行堪以認定，應予依法論科。
二、按行為後法律有變更者，適用行為時之法律。但行為後之法
    律有利於行為人者，適用最有利於行為人之法律，刑法第2
    條第1項定有明文。查被告行為後，刑法於94年2月2日修正
    公布，95年7月1日施行，有關自首之規定，修法前規定係減
    輕其刑；而修法後則規定得減輕其刑，自屬法律有變更，依
    新法第2條第1項規定，比較新舊法結果，自以修法前之規定
    有利於行為人。被告於犯罪未發覺前自首，而接受裁判，有
    肇事人自首情形紀錄表存卷可按應依修法前刑法第62條前段
    減輕其刑。次按刑法施行法於95年6月14日修正，95年7月1
    日生效，其中第1條之1規定：「中華民國94年1月7日刑法修
    正施行後，刑法分則編所定罰金之貨幣單位為新臺幣。94年
    1月7日刑法修正時，刑法分則編未修正之條文定有罰金者，
    自94年1月7日刑法修正施行後，就其所定數額提高為30倍。
    但72年6月26日至94年1月7日新增或修正之條文，就其所定
    數額提高為3倍。」，經與行為時法律即罰金罰鍰提高標準
    條例第1條比較結果，並無有利於被告，是就被告所犯刑法
    第276條第1項及第284條第1項前段所定罰金數額之提高標準
    ，自應適用行為時罰金罰鍰提高標準條例第1條前段之規定
    ，先予敘明。
三、核被告所為，係犯刑法第276條第1項之過失致人於死及第28
    4條第1項前段之過失傷害罪。其以一過失行為，同時致邱聖
    宇死亡及甲○○傷害之結果，而觸犯二構成要件不同之罪名
    ，為想像競合犯，依同法第55條規定，應從一重之過失致人
    於死罪論處。又本件係報案人或勤務中心轉來資料未報名肇
    事人姓名，被告於警前往現場處理時在場，並當場承認為肇
    事人，此有臺北市政府警察局員警王勛弘所製作之自首調查
    表一份在卷可稽，是被告於有偵查權之警員發覺前開犯行之
    犯罪人前，自行向現場處理警員申告上開犯行，並隨同警員
    到案及接受審判，符合自首之規定，應依刑法第62條前段之
    規定，減輕其刑。爰審酌被告之素行良好，其因上開過失而
    致被害人邱聖宇死亡，致甲○○受傷，被告之過失為肇事主
    因，被告於事後未與被害人家屬達成和解，且邱聖宇正值青
    壯盛年，僅因被告之過失，而死於非命，對被害人及其家屬
    造成之危害匪淺，暨被告犯罪後又否認犯行，及其品行、智
    識程度等一切情狀，量處如主文所示之刑。
據上論斷，依刑事訴訟法第299條第1項前段，刑法第2條第1項前
段、第276條第1項、第284條第1項前段、第55條，行為時刑法第
62 條、行為時罰金罰鍰提高標準條例第1條前段，判決如主文。
本案經檢察官黃于真到庭執行職務。
中    華    民    國    95    年    7    月    28    日
                  交通法庭審判長法  官   梁耀鑌
                                法  官   蕭清清
                                法  官   余明賢
上正本證明與原本無異。
如不服本判決，應於判決送達後十日內向本院提出上訴狀（應抄
附繕本）。告訴人或被害人如對於本判決不服者，應具備理由請
求檢察官上訴，其上訴期間之計算係以檢察官收受判決正本之日
期為準。
                                書記官   張漪蕙
中    華    民    國    95    年    7     月    28    日
附錄本案論罪科刑法條：
附錄本案所犯法條全文
中華民國刑法第276條(過失致死罪)
因過失致人於死者，處2年以下有期徒刑、拘役或2千元以下罰金
。
從事業務之人，因業務上之過失犯前項之罪者，處5年以下有期
徒刑或拘役，得併科3千元以下罰金。
中華民國刑法第284條(過失傷害罪)
因過失傷害人者，處6月以下有期徒刑、拘役或500元以下罰金，
致重傷者，處1年以下有期徒刑、拘役或500元以下罰金。
從事業務之人，因業務上之過失傷害人者，處1年以下有期徒刑
、拘役或1 千元以下罰金，致重傷者，處 3 年以下有期徒刑、
拘役或2千元以下罰金。


司法院資訊處製作；財團法人民間司法改革基金會備份。
